【裁判字號】    98,上,470
【裁判日期】    980922
【裁判案由】    損害賠償
【裁判全文】
臺灣高等法院民事判決                   98年度上字第470號
    上  訴  人  丁○○
    法定代理人  甲○○
    訴訟代理人  孫明熙律師
    被  上訴人  丙○○
上列當事人間損害賠償事件，上訴人對於中華民國97年12月24日
臺灣板橋地方法院97年度訴字第1883號第一審判決提起上訴，本
院於98年9月8日言詞辯論終結，判決如下：
    主  文
上訴駁回。
第二審訴訟費用由上訴人負擔。
    事實及理由
一、上訴人主張：其自民國95年6月4日起，承租被上訴人所有坐
    落臺北縣樹林市○○路○段168號2樓前棟房屋（下稱2樓房屋
    ）居住。該棟房屋為地下1層，地上4層之透天厝（下稱系爭
    建物），1樓房屋內設有通往2樓樓梯，由他人承租開設診所
    。其承租後，被上訴人方告知進出2樓房屋，需使用連接地
    下室之公共樓梯，不得逕由1樓內梯進出，惟該樓梯係供機
    車、自行車存放及出入，全寬約1.5公尺且路幅經抹平僅餘
    一半供行走，復未依建築技術規則建築施工編第36條之規定
    ，安裝照明設備及安全扶手。上訴人於95年12月14日夜間8
    時許下班返家時，自通往地下室之樓梯失足滑倒跌落至地下
    室，頭部撞擊地面而受傷，經呼救後，由其妻女發現，緊急
    做止血包紮等處置，嗣上訴人意識逐漸模糊，乃於次日送往
    財團法人長庚紀念醫院林口分院（下稱長庚醫院）救治，並
    分別於同年12月22日及24日施以3次開顱手術、96年1月10日
    施行氣管切開手術、96年1月17日施行氣管切開傷口清創手
    術，至今仍呈植物人狀態，並領有極重度身心障礙手冊在案
    。被上訴人為系爭房屋之所有權人及出租人，應負有防範危
    害之義務，卻禁止上訴人逕由1樓進出2樓房屋，且未對上訴
    人提供安全便利之替代通道，顯有過失，依民法第184條第1
    項前段及債務不履行法律關係，請求被上訴人賠償醫療有關
    費用之損害、喪失勞動力之損失、慰撫金等，共計新台幣（
    以下同）5,423,979元，以及醫療相關費用、喪失勞動力之
    遲延利息等語，起訴聲明：(一)上訴人應給付5,423,979元，
    及其中368,011元自起訴狀繕本送達翌日起至清償日止之法
    定利息；(二)願供擔保，請准宣告假執行。經原審判決駁回上
    訴人之請求，上訴人不服，提起上訴，求為廢棄原判決，改
    判如起訴聲明所示。除援用原審立證方式外，補提最高法院
    92年度台上字第1499號、91年度台上字第2578號、86年度台
    上字第611號、85年度台上字第856號、81年度台上字第1388
    號判決要旨、建築技術規則、建築設計施工編第36條、王澤
    鑑著債編總論、孫森焱著新版民法債編總論、長庚醫院病例
    暨中譯文為證。
二、被上訴人則以：上訴人租屋前，被上訴人曾引領勘查地形，
    上訴人即知須經地下室通道出入，因全樓各住戶均使用該通
    道近30年，該通道至案發時未曾改變。上訴人有癲癇病史，
    據聞時常因癲癇發作在工地跌倒受傷，且被上訴人之妻子於
    事發當晚7、8點曾於二樓樓梯間遇到上訴人，當時上訴人酒
    醉，有可能因癲癇發作或酒醉而跌倒受傷。又依上訴人所提
    受傷照片，亦難認上訴人受傷係自地下室坡道失足滑落所致
    等語置辯。答辯聲明：上訴駁回。除援用原審立證方式外，
    並聲請訊問證人郭乙○○。
三、不爭執事項：
  (一)上訴人於95年6月10日與被上訴人訂定租賃契約，約定溯自
    同年月4日起承租被上訴人所有系爭2樓房屋居住，有租賃契
    約書為證（見原審卷第14-16頁）。
  (二)系爭建物屬於地下1層，地上4層之透天厝型式建築，1樓房
    屋已由他人承租開設診所，2樓以上住戶平時出入係以建築
    物右側之地下室坡道為通道，該通道一半為階梯型式，另一
    半為斜坡，有地下室坡道照片在卷可稽（見原審卷第17頁）
    。
四、上訴人主張於承租系爭2樓房屋後，被上訴人始告知僅得由
    地下室坡道進出，其於95年12月14日夜間8時許返家時，自
    該坡道失足滑倒跌落地下室，因而受傷等情，被上訴人則予
    否認，而以前詞置辯，經查：
  (一)按當事人主張有利於己之事實者，就其事實有舉證之責任，
    民事訴訟法第277條定有明文。又民事訴訟如係由原告主張
    權利者，應先由原告負舉證之責，若原告先不能舉證以證實
    自己主張之事實為真實，則被告就其抗辯事實即令不能舉證
    ，或其所舉證尚有瑕疵，亦應駁回原告之請求，最高法院17
    年上字第917號著有判例，可資參照。
  (二)上訴人主張其於承租2樓房屋後，被上訴人方告知僅得經由
    地下室通道進出2樓，被上訴人否認之，辯稱：1樓開設診所
    非其所有，已在上訴人租屋前，即引領上訴人經由地下室到
    達2樓，上訴人認可後方訂租約等語。查系爭建物屬地下1層
    ，地上4層之透天厝型式建築，1樓房屋內有樓梯可上2樓，
    另屋外右側有樓梯坡道下至地下室，地下室則有公共樓梯通
    往2樓，1樓房屋為他人所有，出租開設診所等情，為兩造所
    不爭執，據證人即1樓診所護士郭乙○○到庭證稱：其受僱
    於中山路1段168號1樓之診所，屋主為廖幸男，被上訴人曾
    打電話表示希望提供診所內樓梯，方便上訴人搬家使用，上
    訴人僅搬家時有使用診所樓梯，以後出入時未再使用，洽租
    時亦未到診所。診所營業時間為早上9點至12點，下午3點至
    5點半、晚間6點至9點，其餘時間門都關著等語（見本院卷
    第35頁背面），按郭乙○○與兩造均無利害關係，自無甘冒
    偽證罪嫌而為虛偽證述之必要。且證人即上訴人之配偶甲○
    ○於原審亦稱：診所的門有時會關起來，其平日係由地下室
    進出等語（見原審卷第71頁），則1樓既為他人所有，又出
    租供人經營診所，自非被上訴人所得管理使用，豈可能任由
    上訴人隨意進出診所，且兩造若有約定上訴人承租後得經由
    診所樓梯通行，被上訴人豈會僅於上訴人搬家時，才出面請
    求郭乙○○提供1樓內樓梯以便於搬家？而上訴人亦應在租
    約訂立前先要求查看1樓內樓梯之通行狀況，然其非僅未加
    查看，反而自承租以後均利用地下室通道出入，實難證明被
    上訴人係於其承租2樓房屋後，始告知僅得經由地下室通道
    進出2樓。
  (三)上訴人復主張因地下室坡道照明及安全設備不足，致其自地
    下室通道跌落地下室成傷，提出事故現場照片為證（見原審
    卷第77-78頁），被上訴人則辯稱上訴人本身有癲癇病史，
    據聞時常因癲癇發作在工地跌倒受傷，且被上訴人之妻子於
    事發當晚7、8點曾於二樓樓梯間遇到上訴人，當時上訴人猶
    喝得醉醺醺，上訴人有可能因癲癇發作或酒醉而跌倒受傷，
    且上訴人受傷躺臥之地點所示，難證明其係自地下室坡道摔
    下受傷。經查，上訴人曾有酒精性肝硬化、酗酒及顱內出血
    病史，且據家人主訴上訴人是2天前（即12月14日）跌倒，
    16日始送醫治，有長庚醫院病歷附卷可參。依上訴人所提照
    片顯示其受傷倒地位置係在平地上，並非樓梯通道，而證人
    甲○○於原審固證稱：95年12月14日晚上7、8點，其跟子女
    在房間看電視，聽到上訴人呼叫其名字，便與女兒羅惠鈴下
    去地下室，看到上訴人躺在地下室的階梯下來的平面，左邊
    頭部流血，其他身體部分有無受傷則未注意，證人即上訴人
    之女羅惠鈴亦證稱：當天約7、8點時，母親說聽見父親在喊
    ，叫其一起下去看，至地下室時，其看到父親跌倒，頭部流
    血，因其先前在拍家中的狗，就把相機放在口袋。看到父親
    流血時便順手拍照。當時父親係斜躺於階梯下方平地的位置
    等語（見原審卷第71-74頁），顯然證人抵達地下室時，上
    訴人已倒臥地下室之地面，惟其等並未親眼目睹上訴人係自
    地下室坡道摔落地面，尚無法證明上訴人頭部受傷之原因係
    自地下室坡道跌倒所致。再參酌甲○○稱事發當時其未注意
    到上訴人其他身體部分有無受傷，而前開病歷亦未記載上訴
    人四肢或身體其他部位有何跌倒成傷，倘上訴人果係由地下
    室坡道滑倒跌至地面，則以其頭部所受傷勢嚴重，身體其他
    部位卻未成傷，亦屬可疑。何況，甲○○自稱是在事發後隔
    4 、5天找被上訴人，請求萬一上訴人往生時，能暫時放在
    地下室，被上訴人拒絕，表示樓上的人會抗議，後來又以積
    欠租金為由，要其等搬走等語（見本院卷第23頁），衡情，
    倘上訴人果係系爭建物之通道安全設備不足以致跌倒，為可
    歸責被上訴人，上訴人之妻理當於案發隨即告知被上訴人，
    豈是事隔數日後，為了將來往生後安置之問題才找被上訴人
    ，亦與事理有違。是上訴人尚無法證明其所受傷害確係自地
    下室坡道失足滑倒所致，則無論系爭地下室坡道之設置有無
    違反建築技術規則之規定，均不足以認定與上訴人所受傷害
    有相當因果關係，自難認被上訴人應就上訴人之傷害有何過
    失或可歸責之處，而應負債務不履行或侵權行為之賠償責任
    。
五、從而，上訴人依侵權行為及債務不履行法律關係，請求被上
    訴人給付醫療費用之損害、喪失勞動力之損失、及精神慰撫
    金等共計5,423,979元暨其中368,011元自起訴狀繕本送達翌
    日起至清償日止計算之法定利息，委不足採。原審為上訴人
    敗訴判決併駁回其假執行之聲請，並無不合。上訴意旨指摘
    原判決不當，聲明廢棄改判，為無理由，應予駁回。
六、本件事證已明確，兩造其餘主張於判決結果不生影響，爰不
    一一論述，附此敘明。
七、據上論結，本件上訴為無理由。依民事訴訟法第449條第1項
    、第78條，判決如主文。
中    華    民    國    98    年    9     月    22    日
                    民事第九庭
                        審判長法  官  黃熙嫣
                              法  官  林玲玉
                              法  官  陳玉完
正本係照原本作成。
如不服本判決，應於收受送達後20日內向本院提出上訴書狀，其
未表明上訴理由者，應於提出上訴後20日內向本院補提理由書狀
（均須按他造當事人之人數附繕本）上訴時應提出委任律師或具
有律師資格之人之委任狀；委任有律師資格者，另應附具律師資
格證書及釋明委任人與受任人有民事訴訟法第466條之1第1項但
書或第2項（詳附註）所定關係之釋明文書影本。
中    華    民    國    98    年    9     月    25    日
                              書記官  鎖瑞嶺
附註：
民事訴訟法第466條之1（第1項、第2項）：
對於第二審判決上訴，上訴人應委任律師為訴訟代理人。但上訴
人或其他法定代理人具有律師資格者，不在此限。
上訴人之配偶、三親等內之血親、二親等內之姻親，或上訴人為
法人、中央或地方機關時，其所屬專任人員具有律師資格並經法
院認為適當者，亦得為第三審訴訟代理人。


司法院資訊處製作；財團法人民間司法改革基金會備份。
